【裁判字號】    95,破抗,24
【裁判日期】    951229
【裁判案由】    宣告破產
【裁判全文】
臺灣高等法院臺中分院民事裁定  95年度破抗字第24號
抗  告  人    慶禾建設股份有限公司
法定代理人    甲○○
上列抗告人因聲請破產宣告事件，對於中華民國95年11月7日臺
灣臺中地方法院95年度破字第51號所為裁定提起抗告，本院裁定
如下：
    主  文
抗告駁回。
抗告程序費用由抗告人負擔。
    理  由
一、本件抗告人於原法院聲請及本院抗告意旨略以：抗告人於民
    國（下同）82年間興建台中市○○路60號財貿大樓竣工，因
    房地產價格一落千丈，雖經借貸勉強維持不墜，惟十餘年來
    利上加利，致抗告人負債沉重，經原法院93年度執清字第31
    49號強制執行事件拍賣聲請人所有之不動產，由抵押權人中
    聯信託投資股份有限公司（下稱中聯公司）承受地下室、第
    1至3樓之房地，未能賣出之第4、9至19樓等房地價值為新台
    幣（下同）236,000,000元，嗣後中聯公司將其對抗告人之
    債權讓與新豐資產管理股份有限公司（下稱新豐公司）。抗
    告人之負債計有：新豐公司之債權283,025,160元、台中市
    稅捐稽徵處房屋稅21,291,760元、地價稅（計至95年11月30
    日止）1,731,670元、營業稅8,009,524元、大樓管理費12,2
    01,500元、台灣電力公司台中區管理處電費1,521,320元，
    而抗告人現有之不動產價值初估為236,000,000元，雖不足
    清償上開債務，惟因不動產價格近年攀升，且實際拍賣價額
    亦多高於拍賣底價，可見抗告人上開設定抵押權之不動產應
    有3億餘元價值，於清償抵押債權額後，尚足支應破產管理
    人之報酬，原裁定未考量抗告人之負債已超過資產，為免債
    務持續擴大，自有聲請破產實益，遽駁回抗告人之聲請，為
    此求予廢棄原裁定後准予宣告破產等語。
二、按破產，對於債務人不能清償債務者宣告之。破產宣告時屬
    於破產人之一切財產，及將來行使之財產請求權；破產宣告
    後，破產終結前，破產人所取得之財產，為破產財團。財團
    費用及財團債務，應先於破產債權，隨時由破產財團清償之
    。在破產宣告前，對於債務人之財產有質權、抵押權或留置
    權者，就其財產有別除權。有別除權之債權人，不依破產程
    序而行使其權利；破產法第57條、第82條第1項、第97條及
    第108條分別定有明文。又法院就破產之聲請，以職權為必
    要調查，如債務人確係無財產，則破產財團即不能構成，無
    從依破產程序清理債務，參照同法第148條之旨趣，自應依
    同法第63條，以裁定駁回其聲請，司法院著有院字第1505號
    解釋可資參照。從而，構成破產財團之債務人財產，明顯不
    足清償同法第95條、第96條所列破產財團費用及財團債務時
    ，依同法第148條規定，法院於宣告破產後，隨即須同時宣
    告破產程序終止，此無異徒增破產程序及費用之浪費，且無
    益於債務人及其他債權人。參照上開司法院解釋及相關說明
    ，於此情狀，聲請宣告破產已無實益，應適用同法第63條第
    1項規定以裁定駁回破產宣告之聲請。
三、經查，本件抗告人積欠新豐公司、台中市稅捐稽徵處、台灣
    電力公司台中區管理處多筆債務、稅費及大樓管理費，惟據
    抗告人所陳之財產狀況說明書，抗告人之財產僅餘如抗告人
    財產目錄所示25筆建物及其所坐落台中市○○段102號土地
    ，價值計約230,060,000元，抗告人主張其目前負債大於資
    產、其財產已不足清償債務乙節，堪信真實，然財產不足清
    償債務，法院非即須為破產宣告，仍須就破產法上其他要件
    及是否符合破產宣告之意旨為審酌。而上揭抗告人名下之房
    地，均已設定抵押權予新豐公司，其抵押債權額為283,025,
    160元，則依前開破產法第108條之規定，新豐公司對該房地
    有別除權，得不依破產程序行使其權利，而抗告人所有之上
    開不動產既已不足清償有別除權之債權，自無可構成破產財
    團之財產。雖抗告人辯稱其所有之上開房地實際價值約有3
    億餘元，尚有破產實益云云，惟經本院調閱原法院95年度執
    字第36335號清償債務執行事件於95年10月就上開房地之鑑
    價結果，其價值合計為278,682,000元，有前開執行卷可按
    ，是依上開鑑定結果，上開房地之價值固高於230,060,000
    元，仍不足清償抵押債權額為283,025,160元，況上開房地
    經拍賣後是否真能獲有278,682,000元之價額，亦屬可疑，
    且如為破產之宣告，尚須優先支付破產財團之管理、變價及
    分配所生之費用、破產管理人之報酬等財團費用，如此，將
    使破產財團財產更形減少，更減少債權人受有分配之可能。
    是依首揭規定及說明，本件抗告人所有財產顯不足以構成破
    產財團，亦顯不敷清償破產財團費用及債務，並無對抗告人
    宣告破產之實益及進行破產程序之必要。從而，原裁定以認
    無宣告破產實益為由，駁回其聲請，自無不合。
四、據上論結，本件抗告為無理由，依破產法第5條、民事訴訟
    法第495條之1第1項、第449條第1項、第95條、第78條，裁
    定如主文。
中    華    民    國    95    年    12    月    29    日
                  民事第二庭    審判長法  官  童有德
                                      法  官  蔡秉宸
                                      法  官  翁芳靜
以上正本係照原本作成。
再為抗告應以適用法規顯有錯誤為理由，並經本院之許可，該許
可以原裁定所涉及之法律見解具有原則上之重要性者為限。
如提起再抗告者應於裁定送達後十日內向本院提出抗告理由狀（
須按照他造人數附具繕本）並繳納抗告裁判費新臺幣壹仟元，同
時委任律師或具有律師資格之關係人為代理人。
                                      書記官  許美惠
中    華    民    國    95    年    12    月    29    日
                                                      Ｖ


司法院資訊處製作；財團法人民間司法改革基金會備份。
